【裁判字號】    94,交聲,711
【裁判日期】    950331
【裁判案由】    違反道路交通管理處罰條例聲明異議
【裁判全文】
臺灣士林地方法院交通事件裁定         94年度交聲字第711號
原處分機關  交通部公路總局台北區監理所板橋監理站
受處分人    甲○○
上列受處分人因違反道路交通管理處罰條例案件，對於交通部公
路總局臺北區監理所板橋監理站民國94年9 月8 日所為之處分（
原處分案號：板監裁字第裁41-ABU912178號）聲明異議，本院裁
定如下：
    主  文
異議駁回。
    理  由
一、原處分意旨略以：受處分人即異議人甲○○，於民國94年5
    月24日20時25分許，駕駛未經核准領用牌證之拼裝機器腳踏
    車，行經台北市○○○路及伊寧街口時，為警掣單舉發，違
    反道路交通管理處罰條例第12條第1 項第2 款及第2 項規定
    ，處罰鍰新台幣（下同）3,600 元，車輛並沒入之。
二、本件聲明異議理由以：異議人所有之體積極小、狀似玩具的
    小機車，車速極慢，並非拼裝車，相關法條規範模糊不公平
    ，民眾亦未得有相當之宣導，該機車要加機油、汽油，並以
    汽油為燃料，為此聲明異議等語。
三、按拼裝車輛未經核准領用牌證行駛者，處汽車所有人3,600
    元以上10,800元以下罰緩，並禁止其行駛，且前項之車輛並
    沒入之，此道路交通管理處罰條例第12條第1 項第2 款、第
    2 項前段，分別定有明文。其立法目的無非係考量未經正常
    車廠嚴格控管生產、組裝並依法定程序核准領用牌證之車輛
    ，可能潛藏機械性能之重大瑕疵，在駕駛使用上之安全性堪
    慮，並藉以保障大眾與駕駛人自身的交通安全。經查：
１、所謂「拼裝車輛」，指無原廠出廠證明之車輛而言，若屬有
    來歷證明之車輛，應不在道路交通管理處罰條例第12條第2
    項前段沒入規範之範圍內。而所稱來歷證明者，以有合法原
    廠證明暨進口證明者，始克當之。
２、本件由警方查扣的機車觀之，體型小，與一般市場上合法銷
    售之機器腳踏車已有不同，且該機車係以汽油為燃料，業據
    異議人到院陳述詳明，係道路交通安全規範之在道路上不依
    軌道或電力架線，以原動機行駛之機器腳踏車無疑，衡情與
    市面上純供遊戲的玩具車有別，復查未經合法的驗車程序，
    不論就車輛的品質，或其結構上的安全性，均難認具一定的
    保障，是該車客觀上應屬道路交通管理處罰條例規範之拼裝
    車輛無誤，合先說明。
３、本件異議人所有之拼裝機車，未經核准領用牌照，異議人在
    上開時、地騎乘該拼裝機車，為警攔停，依法掣單舉發乙節
    ，為異議人不爭執，並有台北市政府警察局北市警交大字第
    ABU91217 8號舉發違反道路交通管理事件通知單、台北市政
    府警察局大同分局94年7 月21日北市警同分交字第09432383
    700 號函在卷為憑。而該機車無合法來歷憑證，屬拼裝車輛
    ，已如前述，是異議人確有駕駛未經核准領用牌證拼裝車輛
    之違規行為，至為灼然。
４、綜上，原處分機關據以援引道路交通管理處罰條例第12條第
    1 項第2 款、第2 項規定，裁處3,600 元罰鍰及沒入拼裝車
    輛，並無不當。本件異議為無理由，應予駁回。
四、結論，依道路交通案件處理辦法第19條，裁定如主文。
中    華    民    國    95    年    3     月    31    日
                       交通法庭法  官  蘇嫊娟
以上正本與原本無異。
如不服本裁定應於送達後5 日內向本院提出抗告狀。
                               書記官  陳慧玲
中    華    民    國    95    年    4     月    6     日


司法院資訊處製作；財團法人民間司法改革基金會備份。
